臺灣雲林地方法院刑事裁定
                                    111年度毒聲字第384號
聲  請  人  臺灣雲林地方檢察署檢察官
被      告  吳孟勳


上列被告因違反毒品危害防制條例案件，經檢察官聲請觀察、勒
戒（111年度聲觀字第336號、111年度毒偵字第1272號），本院
裁定如下：
    主    文
吳孟勳施用第二級毒品，應送勒戒處所觀察、勒戒，其期間不得
逾2月。
    理    由
一、聲請意旨略以：被告吳孟勳基於施用第二級毒品之犯意，於
    民國111年5月13日為警採尿時起回溯96小時內之某時，在不
    詳地點，以不詳方式，施用第二級毒品Alpha-PVP【1-苯基-
    2-（1-吡咯烷基）-1-戊酮】1次，爰依毒品危害防制條例第
    20條第1項、觀察勒戒處分執行條例第3條第1項之規定，聲
    請裁定將被告送勒戒處所觀察、勒戒。
二、按犯毒品危害防制條例第10條之罪者，檢察官應聲請法院裁
    定，令被告入勒戒處所觀察、勒戒，其期間不得逾2月，同
    條例第20條第1項定有明文。
三、雖被告否認前開犯行，辯稱：我僅施用第三級毒品愷他命云
    云（警卷第12頁）。惟查：
  ㈠一般人如未施用毒品，其尿液中自無從檢測出有何毒品之陽
    性反應，此為眾所周知之情形。而被告於111年5月13日18時
    30分許，為警採尿後，經送請法務部調查局以液相層析高解
    析度質譜法、液相層析串聯質譜法鑑定，結果檢出alpha-PV
    P【1-苯基-2-（1-吡咯烷基）-1-戊酮】成分等情，有雲林
    縣警察局刑警大隊委託檢驗尿液代號與真實姓名對照認證單
    、法務部調查局111年8月8日調科壹字第11103213190號鑑定
    書【送驗編號：G0000000（甲2）】、本院公務電話紀錄單
    在卷可稽。
  ㈡按毒品檢驗學上之常規，尿液中含毒品成分反應所使用之檢
    驗方法，對於受檢驗者是否確有施用毒品行為之判斷，在檢
    驗學常規上恆有絕對之影響；其以酵素免疫分析或薄層定性
    分析等方式為初步篩檢者，因具有相當程度偽陽性之可能，
    如另以氣（液）相層析、質譜分析等較具公信力之儀器為交
    叉確認，因出現偽陽性反應之機率極低，自足據為對涉嫌人
    不利之認定（最高法院96年度台上字第7594號、97年度台上
    字第2016號判決意旨參照）。經查，被告於警詢時供稱：一
    開始我並不知道王○○（姓名詳卷）是要製作毒品咖啡包，是
    我幫他購買大量一粒眠毒品時我就覺得奇怪，直到有一次王
    ○○要我去找他時，我就看到他與陳○○（姓名詳卷）在調配毒
    品咖啡包，當時王○○有叫我使用封口機，一起幫忙將製作完
    成的毒品咖啡包封口等語（警卷第7頁）；又依卷附雲林縣
    警察局刑事案件移送書（偵卷第23至26頁），可知為警在王
    ○○處扣得之毒品咖啡包725包，經送驗後，檢出第二級毒品A
    lpha-PVP【1-苯基-2-（1-吡咯烷基）-1-戊酮】成分，此有
    本院公務電話紀錄單、衛生福利部草屯療養院111年4月15日
    草療鑑字第1110400228鑑驗書、內政部警政署刑事警察局11
    1年6月16日刑鑑字第1110052621號鑑定書可參，可見被告並
    非全然無法接觸上開毒品之人。又其尿液經法務部調查局以
    前開檢驗方式鑑定後，有檢出第二級毒品Alpha-PVP【1-苯
    基-2-（1-吡咯烷基）-1-戊酮】成分，則在無證據證明有何
    人為因素導致檢驗結果可能錯誤之情形下，應已排除偽陽性
    反應之可能，足認被告確曾於警採尿前之某時，在不詳處所
    ，以不詳方式，施用第二級毒品Alpha-PVP【1-苯基-2-（1-
    吡咯烷基）-1-戊酮】1次。
  ㈢按毒品危害防制條例第24條第1、2項規定，該條例第20條第1
    項及第23條第2項程序，於檢察官先依刑事訴訟法第253條之
    1第1項、第253條之2第1項第4款至第6款或第8款規定之規定
    ，為附條件之緩起訴處分時，不適用之。前項緩起訴處分，
    經撤銷者，檢察官應繼續偵查或起訴。乃採行「觀察、勒戒
    」與「附條件緩起訴」並行之雙軌模式。檢察官依前揭規定
    為附條件之緩起訴處分前，倘斟酌個案情形，依毒品危害防
    制條例第20條第1項規定聲請法院裁定令被告入勒戒處所觀
    察、勒戒，尚屬檢察官之自由裁量權。惟檢察官對前開雙軌
    模式之裁量，仍有一定界限，如裁量踰越法所容許範圍或有
    裁量權濫用情形，其自由裁量行為亦為違法；裁量濫用者，
    於表面形式上雖於授權範圍內行使權限，然裁量違反目的而
    悖於比例原則，自須受司法審查，然法院原則上應尊重檢察
    官職權之行使，僅為有限之低密度審查，除檢察官之判斷有
    違背法令、事實認定有誤或其裁量有重大明顯瑕疵外，尚不
    得任意指為違法（臺灣高等法院暨所屬法院106年法律座談
    會刑事類提案第37號研討結果同此結論）。經查，被告否認
    本件施用第二級毒品之犯行，且依上開雲林縣警察局刑事案
    件移送書及臺灣高等法院被告前案紀錄表所示，被告另有毒
    品案件在偵查中，且犯罪情節非輕，難以期待其可自行接受
    戒癮治療，是本案檢察官逕向本院聲請觀察、勒戒，其裁量
    並無重大明顯瑕疵，應屬檢察官職權之適法行使。
　㈣綜上，被告未曾因施用毒品犯行受觀察、勒戒處分，有臺灣
    高等法院被告前案紀錄表附卷可稽，本案聲請於法有據，應
    予准許。
四、爰依毒品危害防制條例第20條第1項，裁定如主文。
中　　華　　民　　國　　111 　年　　11　　月　　7 　　日
                  刑事第一庭   法　官　黃震岳
以上正本證明與原本無異。　　　　　　　　　
如不服本裁定，應於送達後5日內，向本院提出抗告狀。
                               書記官  陳怡心
中　　華　　民　　國　　111 　年　　11　　月　　9 　　日